臺灣高等法院交通事件裁定　　　　　　　　　　　　　九十三年度交聲再字第五號
　　再審聲請人
　　即受判決人　甲○○
右列聲請人因過失傷害案件，對於本院九十二年度交上易字第三九五號，中華民國九
十二年十二月九日確定判決（臺灣桃園地方法院九十一年度交易字第六九四號、臺灣
桃園地方法院檢察署九十一年度偵字第二九七一號），聲請再審，本院裁定如左：
    主  文
再審之聲請駁回。
    理  由
一、按有罪之判決確定後，為受判決人之利益聲請再審，必其聲請之理由合於刑事訴
    訟法第四百二十條第一項所定之情形或第四百二十一條有足以影響於判決之重要
    證據漏未審酌者，始准許之。又不得上訴於第三審之案件，其經第二審確定之有
    罪判決，如就足生影響於判決之重要證據漏未審酌，亦得為受判決人之利益，聲
    請再審，固為刑事訴訟法第四百二十一條所明定，惟該項重要證據係指就其形式
    觀察，毋須經調查程序，已顯然可認為足以動搖原確定判決之證據。又所謂「重
    要證據漏未審酌」，自係指該證據於判決前已存在，且已顯現於卷宗內為法院所
    知悉之證據漏未審酌，至於法院審酌該證據之結果，是否符合經驗法則或論理法
    則，要屬法官自由心證形成之範疇，案件確定後，縱認有不當，要屬得否認為判
    決違背法令提起非常上訴之問題，不得據為聲請再審之理由。
二、本件聲請再審意旨略以：（一）、事故撞擊聲遠在四十公尺外的證人呂金發先生
    可聽見巨響，加上機車受損嚴重，與判決內容為輕微擦撞不易產生凹痕落差甚大
    ；（二）、機車遭受左後方強烈撞擊，應往右前方人車分離飛拋出去，其位置應
    該落在貨櫃車行駛之外線道右前方的路肩或人行道上，而機車實際倒在貨櫃車行
    駛之外線車道線內，並位於貨櫃車之後方，且騎士坐在機車車身上方，兩種情形
    完全不同；（三）、機車遭受左後方強烈撞擊，其被撞物體（機車尾端後上架）
    應往右前推移，機車後上架卻往左後搬動，兩種現象正好相反；（四）、機車車
    身寬五十五公分，把手寬六十五公分，肇事者著地後騎士坐在機車排氣管上，根
    本無法穿越貨櫃車距地面四十公分高的護欄，若強行穿越則護欄必定毀損，而今
    護欄完整，顯然貨櫃車碾過機車尾端之判定無法成立；（五）、機車尾端撞擊點
    上方物體（機車後上架）與機車尾端撞擊點下方物體（邊條五十六公分以下）都
    完整無缺，證實機車尾端並無被碾過現象；（六）、行車紀錄表紀錄車輛行駛情
    形，是查明事故的證據之一，鑑定委員會及法院均未轉送ＡＲＴＣ判讀，影響判
    決甚巨，請將此行車紀錄表轉送ＡＲＴＣ判讀；（七）、機車撞擊高度距地面五
    十六公分，立體貨櫃車輛距地面四十公分設置護欄，根據撞擊常理，機車撞擊點
    高度應為四十公分，兩者相差十六公分；（八）、桃園地方法院及本院在無證據
    情況下，僅以推論方法判決聲請人所駕駛的貨櫃車撞擊機車，有失公正等語，並
    請求法院比對撞痕及傳喚案發當時天晟醫院醫護記載人員出庭作證。
三、經查，原確定判決認定：再審聲請人即受判決人甲○○（簡稱聲請人）任職於安
    興交通股份有限公司（下稱安興公司），負責駕駛聯結大貨車（曳引車）載運貨
    櫃為業，係從事駕駛業務之人。於九十年九月二十五日十八時五十五分許，駕駛
    該公司所有車牌號碼ＫＩ—六六二號聯結大貨車，自內壢貨櫃場載運貨櫃出發，
    沿桃園縣中壢市○○路由中壢往高速公路方向行駛，途經桃園縣中壢市○○路與
    至南園二路口時，本應注意汽車行駛時，汽車駕駛人應注意車前狀況及兩車併行
    之間隔，並隨時採取必要之安全措施，以防止危害之發生，且依當時夜間有照明
    、路面乾燥無缺陷、無障礙物、視距良好等客觀條件，並無不能注意之情事，聲
    請人竟疏未注意右側車輛動態也未保持適當間隔，適有王秋蓉（未取得重型機車
    駕駛執照）騎乘車牌號碼ＢＷＶ—六八二號機車亦沿同路段同方向行駛在聲請人
    車之右前側，亦疏未注意兩車併行時應保持適當間隔，致聲請人所駕駛聯結車自
    後行駛經過王秋蓉左側時，與王秋蓉所騎乘之前開機車左側車身及左手把處發生
    擦撞，致王秋蓉機車因重心不穩失控而往右前方滑行後，人車倒地，王秋蓉並因
    而受有左肱骨骨折之傷害，聲請人犯有刑法第二百八十四條第二項前段業務過失
    傷害罪，係以下列四點為其主要論據：（一）、告訴人王秋蓉迭於警訊、偵訊以
    及原審及本院調查時指訴稱：九十年九月二十五日晚上六點二十五分許，騎機車
    沿中園路往高速公路行駛，快到南園二路口就準備減速，接著聽到大型車從左後
    方接近，隨即機車左後方車身遭到被告車輛擦撞，造成重心不穩，接著又擦撞到
    機車左手把，機車就失去重心就往右前方滑行、倒地等語甚詳，及當日告訴人王
    秋蓉確實受有左肱股骨折之傷害而送醫急救一情，亦有天晟醫院九十二年一月二
    十日天晟字第九二０一二００二號函暨所檢附之病歷資料、診斷證明書各一份在
    卷可資佐證。而當日告訴人機車左側車身後方受損，右側亦有拖拉之痕跡，且車
    尾有遭大行車輾過之情形，復經證人即到場處理之員警莊建城於原審訊問中證述
    屬實，並有肇事車輛及現場照片十三張在卷可稽；（二）、聲請人並不否認有駕
    駛前開聯結車行經上開路段之事實，又觀諸卷附照片所示，現場於聲請人所駕駛
    聯結車之右方，確有停放一輛白色大客車（車牌號碼為ＣＣ—五八六號），然該
    白色大客車車身後方並未有任何受損或撞擊痕跡，而告訴人機車受損部位僅左側
    車車後方、右側車身有拖拉之痕跡，以及車尾有遭車輛輾過痕跡，車頭部分則未
    見明顯凹痕或受損，再徵諸告訴人指訴之車輛擦撞過程、擦撞後機車倒地、滑行
    之狀態、方向、位置，復參諸現場照片所示客觀情狀，益見告訴人指稱聲請人所
    駕駛聯結車右側擦撞伊所騎乘之前揭機車左側，致告訴人之機車因重心不穩往
    右前方向滑行、拖地後不遠即人車倒地一節，應與機車左側受撞後會偏往右側方
    向行駛之物理動力狀態相符，應堪採信；（三）、告訴人當日發生車禍事故後，
    雖經桃園縣警察局中壢分局中福派出所警員莊建城據報趕往現場處理，惟現場當
    時只有聲請人所駕駛之聯結車停留在外側車道上，機車則已扶正，移置路邊停放
    等情，業據證人莊建城於原審到庭結證綦詳，且聲請人既供承其當日駕駛聯結車
    行經該路段，且係行駛於外側車道上，足見告訴人指稱事發當時伊所騎乘之機車
    係遭聲請人所駕駛之聯結車擦撞倒地，應與常情無悖。又聲請人雖辯稱如果上開
    聯結車與告訴人機車有擦撞，其車身應有擦痕云云，惟聲請人所駕駛之聯結車外
    型龐大，重達十五點五公噸，結構均較一般汽機車堅硬，如僅為行進間輕微擦撞
    ，聲請人顯難查悉右側車身處是否有擦撞到告訴人，況機車原本屬重心不穩之交
    通工具，在騎乘行駛中，只要輕微擦撞，即可能造成人車跌倒或方向偏差，而聲
    請人所駕駛聯結車因與告訴人機車發生輕微擦撞，且碰撞時間僅為瞬間，衡諸常
    情，聲請人聯結車車身未留有明顯痕跡，亦不無可能，尚難僅因未發現聲請人聯
    結車輛上無明顯擦痕，據此採為聲請人並無擦撞告訴人機車之有利認定。聲請人
    於本院雖提出比對照片以證明機車撞及位置與其車後方凵形鐵之右下角高度相仿
    ，惟此為聲請人臆測之詞，況亦無證據證明告訴人機車車頭有撞擊痕跡，聲請人
    所辯尚難採信；（四）、汽車行駛時，駕駛人應注意車前狀況及兩車併行之間隔
    ，並隨時採取必要安全措施，道路交通安全規則第九十四條第三項定有明文；本
    件聲請人係安興公司聯結車司機，領有職業駕駛執照，業據其供明在卷，自當知
    之甚詳。其於九十年九月二十五日十八時五十分許，駕駛該公司所有車牌號碼Ｋ
    Ｉ—六六二號聯結車，沿桃園縣中壢市○○路由中壢往交流道方向行駛，行經桃
    園縣中壢市○○路與至南園二路口時，本應注意汽車行駛時，汽車駕駛人應注意
    車前狀況及兩車併行之間隔，並隨時採取必要之安全措施，以防止危害之發生，
    且依當時夜間然有照明、路面乾燥無缺陷、無障礙物、視距良好等情況，並無不
    能注意之情事，竟疏未注意車前狀況及兩車併行間隔，致其所駕駛聯結車行駛時
    ，其駕駛之聯結車右側擦撞同向未注意保持兩車併行安全間隔之告訴人王秋蓉所
    騎乘機車左側車身及手把，造成王秋蓉騎乘之機車失控，人、車倒地受傷，其駕
    駛聯結車有所過失，至屬灼然。而有關本件肇事責任，經檢察官送台灣省桃園縣
    區車輛行車事故鑑定委員會鑑定，認「聲請人駕駛聯結車與王秋蓉無照駕駛重機
    車同向併行間未保持安全間隔」，有該鑑定委員會九十一年六月二十一日九十一
    府車鑑桃字第九一０四七五號函暨所檢附之鑑定意見書，亦認聲請人與告訴人互
    未保持行車安全間隔，為肇事原因之一。至告訴人於右揭時地騎乘機車行經上開
    肇事地點時，雖未領有適當駕駛執照，亦未注意保持安全間隔以致肇事，致其本
    人因而受傷，亦屬與有過失，惟並不影響於聲請人上開過失罪責之成立。又告訴
    人王秋蓉因本件車禍受有左肱股骨折之傷害，亦有載具伊傷勢之天晟醫院診斷證
    明書一份在卷可憑，且告訴人之受傷係本件車禍所致，故告訴人之受傷與聲請人
    之過失間，當具有相當因果關係無疑。
四、本件再審之聲請人於聲請狀內並未指明聲請再審之法條依據，已有未合。況上開
    確定判決認定聲請人有罪所憑之證據以及理由，已詳為論斷，聲請人認原確定判
    決在無證據之情形下，僅以推論方式即認定其犯罪云云，並不足採。又聲請人雖
    提出請求法院比對撞痕、將行車紀錄表轉送ＡＲＴＣ判讀等之證據方法，另請求
    傳喚天晟醫院之護理記載人員以及證人呂金發，惟因本件肇事責任歸屬之認定，
    已於原確定判決理由欄中詳予敘明，上開證據方法，由形式觀察，並非毋須經過
    調查程序即顯然動搖原確定判決基礎之證據方法，核與刑事訴訟法第四百二十一
    條聲請再審之規定不符。至於聲請人其餘再審聲請意旨，或為法官自由心證形成
    之範疇，或不足以影響原確定判決之結果。本件聲請再審為無理由，應予駁回。
據上論斷，應依刑事訴訟法第四百三十四條第一項，裁定如主文。
中　　　華　　　民　　　國　　九十三　　年　　　二　　　月　　　二十七　日
                              臺灣高等法院交通法庭
                                  審判長法  官  洪  政  雄
                                        法  官  李  春  地
                                        法  官  鄧  振  球
右正本證明與原本無異。
不得抗告。
                                        書記官  洪  秋  帆
中　　　華　　　民　　　國　　九十三　　年　　　三　　　月　　　三　　　日
